【裁判字號】    99,上訴,1052
【裁判日期】    990726
【裁判案由】    毒品危害防制條例
【裁判全文】
臺灣高等法院臺中分院刑事判決        99年度上訴字第1052號
上  訴  人  臺灣臺中地方法院檢察署檢察官
上  訴  人
即  被  告  王秋雄
指定辯護人  本院公設辯護人王金陵
上列上訴人因違反毒品危害防制條例案件，不服臺灣臺中地方法
院99年度訴字第161號中華民國99年4月13日第一審判決（起訴案
號：臺灣臺中地方法院檢察署98年度偵字第14008號），提起上
訴，本院判決如下：
    主    文
原判決撤銷。
王秋雄共同販賣第一級毒品，累犯，處有期徒刑拾伍年貳月。扣
案行動電話壹支（廠牌ＭＯＴＯＲＯＬＡ、含門號000000
0000號ＳＩＭ卡壹枚）沒收；未扣案之門號0000000
000號ＳＩＭ卡壹枚及行動電話壹支與共犯王煜琨連帶沒收，
如全部或一部不能沒收時，與共犯王煜琨連帶追徵其價額，或以
其二人財產連帶抵償之；未扣案共同販賣第一級毒品所得財物新
臺幣壹仟元與共犯王煜琨連帶沒收，如全部或一部不能沒收時，
以其二人財產連帶抵償之。
其他被訴販賣第一級毒品罪、轉讓第一級毒品罪部分，均無罪。
    犯罪事實
一、王秋雄綽號「二兄」、「阿兄」或「兄」，於民國95年間因
    施用毒品案件，經臺灣臺中地方法院判處有期徒刑8月、10
    月，定應執行為有期徒刑1年4月確定，嗣經減刑後定應執行
    刑為有期徒刑8月，甫於96年7月16日縮刑期滿執行完畢。詎
    王秋雄猶不知悔改，與王煜琨（所涉販賣第一級毒品等罪，
    業經本院於99年6月17日以99年度上更（一）字第83號刑事
    判決判處應執行有期徒刑11年），均知悉海洛因係屬毒品危
    害防制條例第2條第2項第1款所列管之第一級毒品，不得非
    法持有、販賣，竟共同基於販賣第一級毒品海洛因以營利之
    犯意聯絡，由王秋雄負責接聽電話聯繫確定販賣第一級毒品
    海洛因之相關內容，將第一級毒品海洛因交付予王煜琨，再
    由王焜琨騎乘機車至約定地點交付之分工方式，共同為販賣
    第一級毒品海洛因之行為。而賴木森於97年12月23日中午12
    時許以公共電話，撥打王秋雄所有之門號0000000000號行動
    電話，向王秋雄聯絡購買第一級毒品海洛因之事，後由王秋
    雄在其位於臺中市○○路469之5號4樓之租住處，將賴木森
    欲購買之第一級毒品海洛因交給王煜琨，嗣由王煜琨以其父
    親王春義所有之車牌號碼YGC-706號機車做為交通工具，並
    以王焜琨所有之廠牌MOTOROLA、門號0000000000號行動電話
    作為送貨時之對外聯絡工具，王煜琨即於同日中午12時許，
    在臺中市○○區○○路陸橋下方之鐵道邊，以新臺幣（下同
    ）1000元之代價，販賣由王秋雄所交付之第一級毒品海洛因
    予賴木森，並同時收取價款1000元。王煜琨收取上開價款後
    ，隨即返回王秋雄位於臺中市○○路住處樓下之檳榔攤，將
    1000元交付給王秋雄。
二、嗣王煜琨於98年2月24日上午11時40分許，在臺中市○○區
    ○○路2段178巷與160巷3弄口為警當場查獲，並扣得王煜琨
    所有供與王秋雄共同販賣第一級毒品海洛因所用之MOTOROLA
    牌行動電話1支（含門號0000000000號SIM卡1枚），另外扣
    得由真實姓名不詳、綽號「野狗」之男子所交付給王煜琨作
    為運送毒品報酬之第一級毒品海洛因1小包（毛重0.4公克、
    驗餘淨重0.1358公克）、現金600元。嗣經王煜琨供出毒品
    來源係王秋雄而查悉上情。
三、案經臺中市警察局第五分局報請臺灣臺中地方法院檢察署檢
    察官偵查起訴。
    理    由
一、證據能力之說明：
（一）刑事訴訟法第159條之1第2項規定：「被告以外之人於偵
      查中向檢察官所為之陳述，除顯有不可信之情況者外，得
      為證據。」，故被告以外之人於偵查中向檢察官所為之陳
      述，其性質要屬傳聞證據，但依該項立法理由之說明，現
      階段刑事訴訟法規定檢察官代表國家偵查犯罪、實施公訴
      ，依法其有訊問被告、證人及鑑定人之權，證人、鑑定人
      且須具結，而實務運作時，偵查中檢察官向被告以外之人
      所取得之陳述，原則上均遵守法律規定，不致違法取供，
      其可信性極高，為兼顧理論與實務，在除顯有不可信之情
      況者外，被告以外之人於偵查中向檢察官所為之陳述，得
      為證據。所謂「顯有不可信之情況」，係指陳述是否出於
      供述者之真意，有無違法取供情事之信用性而言，故應就
      偵查筆錄製作之原因、過程及其功能等加以觀察其信用性
      ，據以判斷該項陳述是否有顯不可信之情況，並非對其陳
      述內容之證明力如何加以論斷（最高法院94年度臺上字第
      629號判決意旨可資參照）。經查，本案證人王煜琨、賴
      木森、徐玉麟、游紫媚於偵查中具結證述之內容，查無前
      述之顯有不可信之情況者，依上開之說明，具有證據能力
      。且上開證人之證述經上訴人即被告王秋雄（下稱被告）
      、辯護人、檢察官於本院審理時同意作為證據（見本院卷
      第41至42頁），其意即等同於認為上開證人於偵查中之陳
      述，並無顯有不可信之情形存在，另再經本院將上開4位
      證人筆錄提示予被告供其閱覽並告以要旨，則該證人4人
      於偵查中之陳述即屬完足調查之證據，而得作為判斷之依
      據。
（二）按公務員職務上製作之紀錄文書、證明文書，及從事業務
      之人於業務上或通常業務過程所須製作之紀錄文書、證明
      文書，除顯有不可信之情況外，得為證據，刑事訴訟法第
      159條之4第1、2款定有明文。本案下述所使用之有車號查
      詢重型機車車籍資料1紙、被告之臺灣高等法院被告前案
      紀錄表1份、電信用戶基本資料2紙，分別係屬公務員及從
      事業務之人於通常業務過程所為之紀錄文書，無預見日後
      可能會被提供作為證據之偽造動機，且查無其他顯有不可
      信之情況，依上揭條文規定，得作為證據。
（三）按刑事訴訟法第159條之5規定：「（第1項）被告以外之
      人於審判外之陳述，雖不符前四條之規定，而經當事人於
      審判程序同意作為證據，法院審酌該言詞陳述或書面陳述
      作成時之情況，認為適當者，亦得為證據。（第2項）當
      事人、代理人或辯護人於法院調查證據時，知有第一百五
      十九條第一項不得為證據之情形，而未於言詞辯論終結前
      聲明異議者，視為有前項之同意。」，其立法意旨在於傳
      聞證據未經當事人之反對詰問予以核實，原則上先予排除
      ，惟若當事人已放棄詰問或未聲明異議，基於證據資料愈
      豐富，愈有助於真實發現之理念，且強化言詞辯論原則，
      法院自可承認該傳聞證據例外擁有證據能力。經查，本案
      下列使用之證人賴木森於98年3月4日偵查中所提出之便條
      紙條影本1紙、證人王煜琨左手有斷指之相片1張，其性質
      上均屬傳聞證據，惟經檢察官、被告、辯護人於本院準備
      程序時，均表示對上開證據之證據能力沒有意見，同意作
      為證據（見本院卷第41至42頁），又本院審酌上開言詞陳
      述或書面陳述作成時之情況，查無其他不法之情狀，足認
      為得為本案之證據，依刑事訴訟法第159條之5之規定，有
      證據能力。
（四）再按扣案之廠牌MOTOROLA、門號0000000000號之行動電話
      1支（含SIM卡1枚）、第一級毒品海洛因1小包（毛重0.4
      公克、驗餘淨重0.1358公克）、現金600元等物，並非供
      述證據，而無傳聞法則之適用。惟此等扣案物品乃警方於
      前述時地查獲共犯王煜琨後，經共犯王煜琨出於自願性同
      意而執行搜索後所合法扣得，且與本件案情具有關聯性，
      自具有證據能力。
二、認定犯罪事實所憑之證據及理由：
    訊據被告矢口否認有於上開時、地與共犯王煜琨共同販賣第
    一級毒品海洛因予證人賴木森之事實，辯稱：其曾因證人王
    煜琨對其乾妹妹游紫媚動手動腳，及王煜琨和其合資購買毒
    品分配不均，而毆打過王煜琨2次，王煜琨顯係挾怨誣指其
    販毒，所證不足採信，且王煜琨為本案之共犯，可能為求減
    輕刑責而誣指其，又其前後證詞不一，不足採為不利於其之
    證據，且證人賴木森均未指認伊為販毒之人，益證證人王煜
    琨之證述不實在云云。惟查：
（一）證人賴木森於偵查中具結證稱：「（98年度他字第1118號
      第5頁的紙條是否為你提供的？〔提示紙條〕）」是的，
      上面寫送貨是指我打0000000000或0000000000號的電話給
      『阿兄』，他就會叫YGC-706號車號的人拿海洛因給我，
      我也有打過0000000000號的電話，我打這支電話就是催車
      號YGC706號的人快一點，因為我們都是約在路邊等。0987
      的電話是騎YGC這個人自己給我的電話。」、「（97年12
      月23日為警查獲，你在2月18日的偵訊有提到，當天中午
      有和綽號『阿兄』的人買海洛因，是否實在？）實在。那
      天是10時多被查獲，我做完筆錄〔按：該次警詢筆錄見98
      年度他字第1181號卷第13至14頁〕後，沒有送到地檢署，
      我出了警察局之後，我打0939這支電話給『阿兄』，約他
      在松竹路的天橋下和他買海洛因，對方是一個叫『阿琨』
      的過來，他是騎機車過來，就是騎車號YGC706號的這一台
      。他來了之後，他拿1000元的海洛因給我，我拿1000元給
      阿琨，那天我們交易有完成」、「（當天你是用何電話打
      0939的電話）我是打公共電話。該電話應該是在潭子中山
      路7-11的前面的那支公共電話。」、「（你是打0939給阿
      兄，為何是阿琨來送貨？）他們應該是在一起的。我和對
      方講好我穿什麼衣服，騎什麼機車，站在哪裡等，阿琨他
      自己就會靠過來問我說『你是不是某人，是不是要找阿兄
      』，我說是，他就知道我是什麼人了。接觸過1次之後，
      『阿琨』就知道我了。」等語（見98年度偵字第5734號偵
      查卷第79、80頁）。證人賴木森於原審審理時，亦具結為
      同上內容之證述（見原審卷第59至60頁），並證稱其所稱
      之「阿焜」即為在庭之證人王煜琨等語（見原審卷第66）
      。復有證人賴木森於98年3月4日偵查中所提出，由其書寫
      「YGC-706 0000000000（送貨）  0000000000（兄） 000
      0000000 MU7-329」之便條紙條影本1紙附卷可憑（見98年
      度他字第1181號卷第5頁），亦與其上開之證述互核一致
      。是依上開證人賴木森之證述可知，97年12月23日中午，
      證人賴木森以公用電話，撥打門號0000000000號行動電話
      給綽號「阿兄」之人，約定在臺中市○○區○○路的天橋
      下購買第一級毒品海洛因，之後由綽號「阿琨」之男子騎
      乘車號YGC706號過來該處與其交易，金額為1000元，而綽
      號「阿琨」男子之聯絡電話為門號0000000000號行動電話
      ，且從證人賴木森之上開證述中明確可知，販賣海洛因予
      其之對方有二人，一名綽號為「阿兄」，另一名綽號為「
      阿琨」。
（二）證人王煜琨於98年5月27日偵查中具結證稱：「（賴木森
      說97年12月23日中午有打電話給阿兄買1000 元的海洛因
      ，是由你拿海洛因來交貨，並收取l000元的現金，有何意
      見？）沒有意見，有這件事情，我不知道對方的本名，那
      時是約在松竹路的鐵軌的旁邊。當時我是騎機車拿海洛因
      過去，就是我被查獲當時騎的那台機車。我收取l000元現
      金是拿回去給王秋雄。」、「（交給賴木森的海洛因如何
      得來？）也是王秋雄給我的，也是在他松竹路的住處交給
      我的。」、「（你幫他送海洛因給賴木森及游紫媚有何好
      處？）他會拿毒品給我施用，偶爾會拿現金給我。我需要
      海洛因的時候，向王秋雄要，王秋雄需要送貨的時候，就
      叫我幫他送，不是每次幫他送完貨後，他就給我海洛因，
      是我有需要海洛因的時候，就向他要。」、「（王秋雄的
      綽號為何？）有人叫『三兄』（台語）、有人叫『二兄』
      （台語）。一開始是叫他『三兄』後來才改為『二兄』，
      是他自己說要換的。」、「（阿兄是誰？）也是王秋雄。
      別人有時打電話來，直接叫『兄』，所以『阿兄』也是王
      秋雄。」、「（〔提示王秋雄照片〕此人為何人？）這個
      就是王秋雄沒有錯。」等語（見98年度偵字第5734號偵查
      卷第95、97頁），並有MOTOROLA牌行動電話1支（含門號
      0000000000號SIM卡1枚）扣案可證。是依證人王煜琨之上
      開證言可知，綽號「阿兄」之人即為被告，且證人王煜琨
      於97年12月23日中午許在臺中市○○區○○路陸橋下方之
      鐵路旁（按臺中市○○區○○路之天橋為橫越縱貫鐵路之
      陸橋），騎乘機車至該處販賣1000元之海洛因予證人賴木
      森等情，亦與上開證人賴木森之證言相符，並無矛盾齟齬
      之處，且依證人賴木森之證述，其係打電話給綽號「阿兄
      」之人購買海洛因，而證人王煜琨證稱，其販賣予證人賴
      木森之海洛因係來自於綽號「阿兄」之被告，其二人所述
      亦互核一致，是綜合其二人之證言，即得互為補強而可採
      信，足認被告確有於上開時地，與證人王煜琨共同販賣第
      一級毒品海洛因予證人賴木森。
（三）又上開車牌號碼MU7-329號機車之車主為被告等情，有車
      號查詢重型機車車籍資料1紙在卷可按（見原審卷第110頁
      ），而被告於98年7月2日偵查中自臺灣臺中監獄臺中分監
      提解到庭時供稱：車牌號碼MU7-329號機車在其入監之前
      ，都是由其在使用等語（見98年度偵字第14008號卷第6頁
      ），而被告該次入監時間為98年2月24日一節，亦有被告
      之臺灣高等法院被告前案紀錄表1份在卷足參（見本院卷
      第33頁），是可認被告於98年2月24日入監執行前，均由
      其使用車牌號碼MU7-329號機車，此節即與證人賴木森上
      開所述，販賣毒品之「阿兄」係騎乘車牌號碼MU7-329號
      機車等情相符。至於被告於本院審理時辯稱：該部機車其
      有借給好幾個人使用過云云，核與其先前供述及其他客觀
      事證相左，顯係事後卸責之詞。另門號0000000000、0000
      000000號行動電話，於本案期間之申請人為黃土金、王國
      全等情，有電信用戶基本資料2紙附卷可按（見原審卷第
      117、11 8頁），而該門號0000000000號及另1支不詳門號
      之行動電話，係由證人王煜琨委請工作認識之證人黃土金
      辦理，證人黃土金於工作結束返回嘉義，辦妥2張預付卡
      門號後以宅急便快遞寄送給證人王煜琨，證人王煜琨再將
      之交給被告，被告拿走其中1張，另1張交給證人王煜琨使
      用，申請之金額均由被告支付等情，亦據證人黃土金、王
      煜琨於本院審理時具證述明確（見本院卷第77、79、80頁
      ）。而依前述，證人賴木森係以公用電話撥打門號000000
      0000號行動電話給綽號「阿兄」之男子，購買第一級毒品
      海洛因，再衡諸證人黃土金、王煜琨之證述，足可證明被
      告確實有持用上開門號0000000000號行動電話，作為販賣
      第一級毒品海洛因之聯繫工具，更可佐證證人賴木森、王
      煜琨之前開證述為可採。
（四）證人賴木森雖於原審審理中證述：「阿兄」有戴眼鏡、比
      較豐腴，和其一樣高，其不認識在庭之被告云云（見原審
      卷第60頁），其證述之綽號「阿兄」男子之特徵與被告不
      同。然證人賴木森於同日審理時先則證述：「阿兄」其不
      認得他，因其不認識「阿兄」，只有認識「阿琨」云云（
      見原審卷第60頁），則其先稱不認識綽號「阿兄」之男子
      ，復經詰問後又稱：「阿兄」有戴眼鏡、比較豐腴，不認
      識在庭之被告云云，其就此部分之陳述前後矛盾，顯係因
      當庭與被告對質心生壓力所致。再者，證人賴木森於98年
      9月10日偵查中即證稱：其和「阿兄」只有接觸1、2次，
      接過後就走，沒有特別看，所以其認不太出來等語（見98
      年度偵字第14008號卷第33、34頁），足見證人賴木森因
      與綽號「阿兄」男子見面次數較少且短暫，並因事隔較久
      而記憶減退，其於偵查時即已無法明確指認，則又如何能
      於原審審理時再明確指出綽號「阿兄」男子之特徵，是其
      於原審審理時此部分之供述，即難以採為有利於被告之證
      據。另外，證人賴木森雖無法明確指認綽號「阿兄」男子
      即為被告，但被告即為綽號「阿兄」男子之事實，則有證
      人王煜琨證述及機車車牌號碼、行動電話門號之客觀事證
      足以證明，有如前述，並不因證人賴木森無法指認而有影
      響，併予敘明。
（五）公訴意旨雖另認證人王煜琨於交付第一級毒品海洛因予證
      人賴木森後，隨即返回被告位於臺中市○○○路」住處或
      住處樓下之檳榔攤〔見起訴事犯罪事實欄一、（一）至（
      三）〕。惟被告於本案案發當時係租住於臺中市○○路46
      9之5號4樓，已據被告、證人游紫媚於原審審理時供述、
      證述甚詳（見原審卷第129頁背面、第132頁背面）；佐以
      證人王煜琨於偵查中具結證稱：「（這兩次的海洛因是如
      何來的？）王秋雄給我的。他在他的位於松竹路的住處給
      我的，詳細地址我不清楚。」等語（見98年度偵字第5734
      號偵查卷第95頁），而臺中市○○區○○路與北屯路（按
      北屯路與縱貫鐵路平行）垂直相交，彼此接近，則證人王
      煜琨既證稱不清楚被告租住處之詳細地址，是其顯然已將
      被告租住處係臺中市○○區○○路，誤認為臺中市○○區
      ○○路至明，爰就此部分均更正為臺中市○○區○○路，
      併予指明。
（六）被告販賣第一級毒品海洛因與證人賴木森，雖因被告否認
      犯行及交易之毒品重量並非明確，無從計算其具體販入、
      賣出之實際利得金額。然參酌海洛因物稀價貴，且為政府
      嚴格查緝之違禁物，凡販賣毒品者，茍無利可圖，應無甘
      冒被供出來源或遭檢警查緝法辦之危險而平價供應與無特
      別交情可言之他人施用之理，故被告販入海洛因之價格必
      較出售之價格低廉，或以同一價格販賣而減少海洛因之份
      量，而有從中賺取買賣價差牟利之意圖及事實，應屬合理
      之認定。又販賣第一級毒品海洛因係違法行為，非可公然
      為之，而第一級毒品海洛因因亦無公定價格，係可任意分
      裝增減分量，且每次買賣之價格、數量，亦隨時依雙方之
      關係深淺、資力、需求量、對行情之認知、來源是否充裕
      、查緝是否嚴緊、購買者被查獲時供述購買對象之可能風
      險之評估等因素，而異其標準，機動調整，非可一概論之
      。從而販賣之利得，除非經行為人詳細供出各次所販賣之
      毒品之進價及售價，且數量俱臻明確外，實難察得其交易
      實情，然販賣者從價差或量差中牟利，方式雖異，惟其販
      賣行為在意圖營利則屬同一。從而，舉凡有償交易，除足
      以反證其確係另基於某種非圖利本意之關係外，通常尚難
      因無法查悉其精確之販入價格，作為是否高價賣出之比較
      ，諉以無營利之意思而阻卻販賣犯行之追訴，本案被告販
      賣第一級毒品海洛因之犯行屬重罪，如於買賣之過程中無
      利可圖，被告何必甘冒觸犯刑罰之高度風險幫助他人取得
      毒品。況且本案被告否認有營利意圖之辯解，經本院調查
      後，均不足以採信，且被告於原審審理時亦辯稱與證人賴
      木森不熟，是其係售予不認識之他人，被告藉此獲利，尚
      與一般販賣毒品罪之常態及經驗相符，自堪信被告販賣第
      一級毒品海洛因予證人賴木森，確有從中賺取買賣價差，
      而有營利之意圖甚明。
（七）公訴意旨雖認被告與王煜琨所共犯之販賣第一級毒品犯行
      ，尚有真實身分不詳、綽號「野狗」之成年男子參與云云
      。惟依證人賴木森於檢察官訊問及原審審理時行交互詰問
      時所具結之證詞，均無言及別有上開綽號「野狗」之成年
      男子或其他第三者參與任何階段之販賣行為。且依證人王
      煜琨於警詢時所供述：由綽號「野狗」之人負責向購毒者
      收取金錢云云（見警卷第3至9頁），亦無其他直接或間接
      之證據可以佐證為真，況證人賴木森均係直接將現金1000
      元交付證人王煜琨收受，而不存在由「野狗」另向其等收
      取對價之情事，亦經其於偵查中證述甚明，核與證人王煜
      琨所證相符，已如前述。故此部分公訴意旨尚有誤會，併
      予敘明。
（八）綜上所述，被告上揭辯詞，核與前揭事證不符，均不足採
      信。本案事證明確，被告前開犯行，均堪認定。
三、論罪科刑之理由：
（一）新舊法比較：
  １、被告行為後，毒品危害防制條例第4條第1項業已修正，並
      於98年5月20日公布，同年月22日施行（按法規之制定與
      法規之修正，如有特定生效日之必要者，依中央法規標準
      法第14條或第20條第2項準用第14條之規定，應分別特定
      其施行日期。法規制定或前次修正基於特殊因素所特定之
      施行日期，並不適用於日後修正或再次修正之條文。又法
      律之制定或修正，若未明定施行日期者，中央法規標準法
      雖未規定應自何時生效，然法律既經制定或修正並經總統
      公布，自應依一般原則，自公布日起算至第3日發生效力
      ），是被告犯後法律已有變更。
  ２、修正前毒品危害防制條例第4條第1項原規定：「製造、運
      輸、販賣第一級毒品者，處死刑或無期徒刑；處無期徒刑
      者，得併科新臺幣1千萬元以下罰金」，經修正為：「製
      造、運輸、販賣第一級毒品者，處死刑或無期徒刑；處無
      期徒刑者，得併科新臺幣2千萬元以下罰金」，比較新舊
      法之結果，此部分以修正前之毒品危害防制條例第4條第1
      項規定較有利於被告，爰依刑法第2條第1項之規定，適用
      修正前之舊法對被告論罪科刑。
（二）查海洛因係毒品危害防制條例第2條第2項第1款所定之第
      一級毒品，不得非法持有、販賣。核被告所為，係犯修正
      前（原審漏載，應予更正）毒品危害防制條例第4條第1項
      之販賣第一級毒品海洛因罪。被告販賣第一級毒品前後持
      有第一級毒品之低度行為，應為販賣之高度行為所吸收，
      不另論罪。被告與證人王煜琨販賣第一級毒品海洛因，有
      犯意聯絡及行為分擔，為共同正犯。
（三）被告前曾於95年間因施用毒品案件，經臺灣臺中地方法院
      判處有期徒刑8月、10月，定應執行有期徒刑1年4月確定
      ，嗣經減刑後定應執行刑為有期徒刑8月，甫於96年7月16
      日縮刑期滿執行完畢等情，有臺灣高等法院被告前案紀錄
      表1份存卷可考，其於5年內再犯本案有期徒刑以上之罪，
      為累犯，惟有關法定刑為死刑或無期徒刑，依刑法第64條
      第1項、第65條第1項規定，不得加重外，其餘部分應依刑
      法第47條第1項之規定加重其刑。
（四）刑法第59條規定犯罪之情狀可憫恕者，得酌量減輕其刑，
      其所謂「犯罪之情狀」，與同法第57條規定科刑時應審酌
      之一切情狀，並非有截然不同之領域，於裁判上酌減其刑
      時，應就犯罪一切情狀（包括第57條所列舉之10款事項）
      ，予以全盤考量，審酌其犯罪有無可憫恕之事由（即有無
      特殊之原因與環境，在客觀上足以引起一般同情，以及宣
      告法定低度刑，是否猶嫌過重等等），以為判斷。本院審
      酌被告販賣第一級毒品罪之法定刑為「死刑或無期徒刑；
      處無期徒刑者，得併科新臺幣1千萬元以下罰金。」刑度
      甚重。然同為販賣第一級毒品之人，其原因動機不一，犯
      罪情節未必盡同，或有大盤毒梟者，亦有中、小盤之分，
      甚或僅止於吸毒者友儕間為求互通有無之情形亦所在多有
      ，其販賣行為所造成危害社會之程度自屬有異，法律科處
      此類犯罪，所設之法定最低本刑卻不可謂不重，於此情形
      ，倘依其情狀處以有期徒刑，即足以懲儆，並可達防衛社
      會之目的者，自非不可依客觀之犯行與主觀之惡性二者加
      以考量其情狀是否有可憫恕之處，適用刑法第59條之規定
      酌量減輕其刑，期使個案裁判之量刑能斟酌至當，符合比
      例原則。本案被告販賣第一級毒品海洛因之犯行，固無視
      國家對於杜絕毒品危害之禁令，其行為固屬不當，應予非
      難，然考量被告該次販賣之數量非多，及販賣所得非多，
      僅為1千元，足見其非販賣毒品之大、中盤商，就該次犯
      罪情節觀之，尚非重大惡極，相較於長期、大量販賣毒品
      之真正毒梟而言，其對社會秩序與國民健康之危害，顯然
      較不成比例，倘該次犯行科以最輕之法定本刑無期徒刑，
      未免過苛，且無從與真正長期、大量販毒之惡行區別，是
      本院衡其該次犯罪之情狀，認被告若科以最輕本刑無期徒
      刑，仍屬過重，在客觀上應足以引起一般人之同情，確有
      法重情輕之失衡情狀，爰依刑法第59條之規定，就其所犯
      販賣第一級毒品罪，予以酌量減輕其刑。被告之刑同有加
      重減輕事由，應先加後減之。
（五）原審以被告販賣第一級毒品海洛因予證人賴木森之罪證明
      確，予以論罪科刑，固非無見，惟(1)按刑罰法令關於沒收
      之規定，有採職權沒收主義與義務沒收主義。職權沒收，
      指法院就屬於被告所有，並供犯罪所用或因犯罪所得之物
      ，仍得本於職權為斟酌沒收與否之宣告，例如刑法第38條
      第1項第2款、第3款、第3項前段等屬之，義務沒收，又可
      分為絕對義務沒收與相對義務沒收二者，前者指凡法條規
      定「不問屬於犯人與否，沒收之」者屬之，法院就此等之
      物，無審酌餘地，除已證明滅失者外，不問屬於犯人與否
      或有無查扣，均應沒收之；後者指凡供犯罪所用或因犯罪
      所得之物，均應予以沒收，但仍以屬於被告或共犯所有者
      為限（最高法院93年度臺上字第2751號判決意旨參照）。
      是以凡屬義務沒收者，除已證明滅失者外，不問有無查扣
      ，均應沒收之，只是相對義務者沒收者，須以被告或共犯
      所有者為限。被告與共犯王煜琨共犯販賣第一級毒品罪，
      所使用之門號0000000000號SIM卡及行動電話，均為被告
      所有（詳如前述理由二、（三）及三、（七）、２所載）
      ，雖未扣案，但無證據證明已滅失，依上述說明，仍應依
      法諭知沒收，但原審未就被告與共犯王煜琨宣告連帶沒收
      ，其法律適用尚有不當。又原審判決於理由敘明證人賴木
      森係撥打門號0000000000號行動電話與被告聯絡購買海洛
      因事宜（見原審判決第9頁），但於犯罪事實未為相同之
      認定，理由之記載未以犯罪事實為基礎，亦有矛盾。(2)毒
      品危害防制條例第19條第3項固規定，犯同條例第4條之罪
      所使用之水、陸、空交通工具沒收之，但此項規定未有「
      不問屬於犯人與否，沒收之」之規定，故仍以屬於犯人所
      有者為限，始得沒收，其理自明。原判決以車牌號碼YGC-
      706號之機車一部，係供被告工作之用，支配權在於被告
      ，實為被告所有等由，爰依上揭規定，一併諭知沒收（見
      原判決第20頁），然該機車係登記在案外人王春義名下，
      有車號查詢重型機車車籍資料1紙存卷可證（見原審卷第
      112頁），而機車登記有彰示權利以利車輛監理單位管理
      之作用（此與行動電話SIM卡，係為行動電話服務之使用
      介面，所有權會隨之移轉於實際使用者，登記申請人並非
      所有人之情形不同），況被告於偵查時亦供稱上開機車非
      其所有等語（見98年度偵字第5743號卷第43頁），是上揭
      機車既仍為案外人王春義所有，此有剝奪案外第三人財產
      權之虞，原審遽為沒收之諭知，即乏所據，併有違誤。被
      告上訴意旨請求就此部分為無罪之判決，雖無理由，惟原
      審此部分判決既有上開可議之處，即屬無可維持，自應由
      本院予以撤銷改判。
（六）爰審酌被告鋌而走險從事販毒交易，對社會治安所造成之
      危害雖不若大毒梟之嚴重，但其明知海洛因毒品，使用者
      容易成癮，濫行施用，非但對施用者身心造成傷害，而因
      其成癮性，常使施用者經濟地位發生實質改變而處於劣勢
      ，容易造成家庭破裂戕害國力，為國家嚴格查禁之違禁物
      ，仍不顧其販賣對象可能面臨之困境，加以販賣，其販賣
      行為助長毒品流通，致生危害於社會，暨考量其犯罪之次
      數為1次，所得利益為1000元非屬鉅大，及其犯後未能坦
      承犯行等一切情狀，量處如主文第二項所示之刑，以示懲
      儆。
（七）沒收部分：
  １、又按犯毒品危害防制條例第4條之罪者，其供犯罪所用或
      因犯罪所得之財物，均沒收之，如全部或一部不能沒收時
      ，追徵其價額或以其財產抵償之，該條例第19條第1項定
      有明文。倘犯罪所得之財物為新臺幣時，因其本身即為我
      國現行貨幣價值之表示，固不發生追徵其價額之問題；惟
      其犯罪所得若為新臺幣以外之財物，而全部或一部不能沒
      收時，則應追徵其價額，使其繳納與原物相當之價額，或
      以其財產抵償之，方能達到沒收之目的。其供犯罪所用之
      物，若為新臺幣以外之財物，而全部或一部不能沒收時，
      亦同（最高法院96年度臺上字第1095、1395、1828、3551
      、4562號判決、98年度臺上字第711、1594、1696、1813
      、2083、3039號判決參照）。被告與共犯王煜琨共同販賣
      第一級毒品所使用之門號0000000000號行動電話及SIM卡
      （未扣案），以及扣案之MOTOROLA牌行動電話1支（內含
      0000000000號SIM卡1張），雖分別係以證人黃土金、施耀
      松之名義申請，有臺灣大哥大客戶查詢資料1紙在卷可憑
      （見原審卷第117頁）。其中扣案門號0000000000號之SIM
      卡1枚，係他人所申請而交予共犯王煜琨，共犯王煜琨並
      將該枚SIM卡置入扣案其所有廠牌為MOTOROLA之行動電話
      機具內使用之事實，業據共犯王煜琨證述在卷，而未扣案
      門號0000000000號行動電話及SIM卡為被告所使用，亦有
      如理由二、（三）所載。而上開行動電話之SIM卡，係為
      行動電話服務之使用介面，因此電信公司於出租行動電話
      門號予消費者使用時，即同時附帶提供SIM卡給消費者作
      為門號使用之介面，故電信公司接受消費者申辦門號並將
      該門號開通上線時，該SIM卡之所有權亦移轉於消費者，
      自不能認該SIM卡仍屬電信公司所有之物，是以上揭行動
      電話內之SIM卡及行動電話，被告與共犯王煜琨能全權使
      用，則不問原申請人為何人，均應認上開SIM卡及行動電
      話分別係被告、共犯王煜琨所有無訛。是以，其為被告、
      共犯王煜琨所有之物，且係供本案販賣毒品所用，則未扣
      案之門號0000000000號行動電話及SIM卡，應依毒品危害
      防制條例第19條第1項之規定，宣告與共犯王煜琨連帶沒
      收，如全部或一部不能沒收時，連帶追徵其價額，或以其
      之財產連帶抵償之；扣案扣案之MOTOROLA牌行動電話1支
      （內含0000000000號SIM卡1張），亦應依毒品危害防制條
      例第19條第1項規定諭知沒收之（上開物品既經扣案，自
      無該項後段「全部或一部不能沒收時，追徵其價額或以其
      財產抵償之」之問題）。
  ２、按毒品危害防制條例第19條第1項規定，犯販賣毒品罪者
      ，其犯罪所得之財物均沒收之，係採義務沒收主義，故販
      賣毒品所得之對價，不問其中成本若干，利潤多少，均應
      全部諭知沒收，貫徹政府查禁煙毒之決心，以符立法本旨
      ；又犯毒品危害防制條例第4條之販賣第一級或第二級毒
      品罪者，依同條例19條第1項規定，其因犯罪所得之物沒
      收之，如全部或一部不能沒收時，追徵其價額或以其財產
      抵償之，所稱因犯罪所得之物，自以實際所得者為限，苟
      無所得或尚未取得者，自無從為沒收及追繳或抵償之諭知
      （最高法院91年度臺上字第2419號、96年臺上字第2331號
      、第5551號判決意旨參照）。再按共同正犯之犯罪所得為
      新臺幣時，因係合併計算，且於全部或一部不能沒收時以
      其財產抵償之，為避免執行時發生重複沒收、抵償之情形
      ，故各共同正犯之間係採連帶沒收主義，於裁判時僅諭知
      連帶沒收，不得就全體共同正犯之總所得對各該共同正犯
      分別重複諭知沒收（最高法院95年度臺上字第1781、3883
      號判決參照），是以被告與共犯王煜琨二人共同販賣第一
      級毒品海洛因所得為1000元，雖未扣案，仍應依毒品危害
      防制條例第19條第1項規定宣告沒收，應併予宣告連帶沒
      收，如全部或一部不能沒收時，以其二人財產連帶抵償之
      。
  ３、車牌號碼YGC-706號之機車一部，登記在案外人王春義名
      下，為案外人王春義所有等情，詳如理由三、（五）、(2)
      所載，既非被告或共犯王煜琨所有，自不得依毒品危害防
      制條例第19條第3項規定，宣告沒收。又按沒收為從刑之
      一種，依主從不可分原則，應附隨於主刑而同時宣告之，
      且必於犯罪有直接關係者，始屬相當。查扣案之海洛因1
      包（驗餘淨重0.1358公克）、現金600元，係於本案犯罪
      行為後2個月，在共犯王煜琨身上查獲，並無任何積極證
      據可資證明與被告之前揭販賣犯行有任何直接關係，自不
      得於被告之本案犯行中宣告沒收銷燬，均併予指明。
四、無罪部分：
（一）公訴意旨略以：被告與證人王焜琨共同基於販賣第一級毒
      品海洛因以營利之犯意聯絡，而為下列之販賣第一級毒品
      海洛因行為，而被告於證人王煜琨交付第一級毒品海洛因
      予其指定之第三人後，亦分別為如下之無償轉讓第一級毒
      品海洛因供王煜琨施用之犯行：
  １、證人王煜琨於97年12月23日前2、3日某時，在臺中市○○
      路與北屯路路口，以1000元之代價，販賣由被告所交付之
      第一級毒品海洛因予證人徐玉麟，並同時收取價款1000元
      。證人王煜琨收取上開價款後，隨即返回被告位於臺中市
      北屯區○○路（公訴人誤載為同市○○路）住處，將1000
      元交給被告。被告則當場無償提供可以施用1次之份量之
      第一級毒品海洛因給證人王煜琨，證人王煜琨則當場以針
      筒注射之方式施用之。
  ２、證人王煜琨於97年12月23日中午12時許販賣由被告所交付
      之第一級毒品海洛因予證人賴木森，並同時收取價款1000
      元，隨即返回將1000元交付給被告（即本院認定有罪部分
      ）。被告則當場無償提供可以施用1次之份量之第一級毒
      品海洛因給證人王煜琨，證人王煜琨則到附近不知名之菜
      市場公廁內，以針筒注射之方式施用之。
  ３、證人王煜琨於98年1月24日某時許，在臺中市○○路或松
      竹路之路邊，以1000元之代價，販賣由被告所交付之第一
      級毒品海洛因予證人游紫媚。證人王煜琨交付上開毒品後
      ，隨即返回被告位於北屯區○○路（公訴人誤載為同市○
      ○路）住處，被告當場無償提供可以施用1次之份量之第
      一級毒品海洛因給證人王煜琨。證人王煜琨則到上開同一
      不知名之菜市場之公廁內，以針筒注射之方式施用之。
  ４、證人王煜琨於98年2月24日凌晨某時許，在臺中市○○路
      ○路邊，以1000元之代價，販賣由被告所交付之第一級毒
      品海洛因予證人游紫媚。證人王煜琨交付上開毒品後，被
      告即透過綽號「野狗」之男子，於同日上午8、9時許，在
      上開同一不知名之菜市場內，交付現金600元及無償提供
      第一級毒品海洛因1包給證人王煜琨。
      因認被告就販賣第一級毒品海洛因予證人徐木麟、游紫媚
      部分，亦涉犯毒品危害防制條例第4條第1項之販賣第一級
      毒品罪嫌云云，而其中有關證人游紫媚部分，經原審審理
      後，變更起訴法條，認涉犯毒品危害防制條例第8條第1項
      之轉讓第一級毒品罪嫌；另就轉讓第一級毒品海洛因予證
      人王煜琨部分，係涉犯毒品危害防制條例第8條第1項之轉
      讓第一級毒品罪嫌云云。
（二）按犯罪事實應依證據認定之，無證據不得認定犯罪事實；
      又不能證明被告犯罪或其行為不罰者，應諭知無罪之判決
      ，刑事訴訟法第154條第2項第301條第1項分別定有明文
      。又所謂認定犯罪事實之證據，係指足以認定被告確有犯
      罪行為之積極證據而言，該項證據自須適合於被告犯罪事
      實之認定，始得採為斷罪之資料；且如未能發現相當確實
      證據，或證據不足以證明，自不能以推測或擬制之方法，
      以為裁判之基礎；而認定犯罪事實所憑之證據，雖不以直
      接證據為限，間接證據亦包括在內，然而無論直接證據或
      間接證據，其為訴訟上之證明，須於通常一般人均不致有
      所懷疑，而得確信其為真實之程度者，始得據為有罪之認
      定，倘其證明尚未達到此一程度，而有合理之懷疑存在時
      ，即難遽採為不利被告之認定（最高法院76年臺上字第49
      86號判例參照）。另按刑事訴訟法第161條第1項規定：檢
      察官就被告犯罪事實，應負舉證責任，並指出證明之方法
      ，因此，檢察官對於起訴之犯罪事實，應負提出證據及說
      服之實質舉證責任，倘其所提出之證據，不足為被告有罪
      之積極證明，或其指出證明之方法，無從說服法院以形成
      被告有罪之心證，基於無罪推定之原則，自不能為被告有
      罪之判決（最高法院92年臺上字第128號判例參照）。
（三）經查：
  １、按「被告或共犯之自白，不得作為有罪判決之唯一證據，
      仍應調查其他必要之證據，以察其是否與事實相符。」，
      刑事訴訟法第156條第2項定有明文。又按「修正刑事訴訟
      法第154條證據裁判主義之規定，乃揭櫫國際公認之刑事
      訴訟無罪推定原則，為修正刑事訴訟法保障被告人權之重
      要指標，法院自應嚴守此一原則，在檢察官所舉證據及法
      院依法定職權調查所得之證據，足以證明被告有罪之前，
      自應推定其無罪。若所得證據其為訴訟上之證明，尚未達
      於通常一般人均不致有所懷疑，而得確信其為真實之程度
      者，自不能為有罪之認定，此為上開無罪推定原則之當然
      闡釋，自不能因犯罪之調查難易不同而有異，其理甚明。
      又施用毒品者所稱其向某人買受毒品之指證，不得作為有
      罪判決之唯一證據，仍須調查其他必要之證據，以察其是
      否與事實相符，為本院歷年來之見解，良以毒品買受者之
      指證，其憑信性於通常一般人已有所懷疑，尚難確信其為
      真實。況依毒品危害防制條例第17條之規定，其供出毒品
      來源而破獲者，復得減輕其刑，則其指證之真實性猶有疑
      慮，是施用毒品者之指證，其真實性有待其他必要證據加
      以補強。茲所謂必要之補強證據，固不以證明販賣毒品犯
      罪構成要件之全部事實為必要，但以與施用者之指證具有
      相當之關聯性為前提，其經與施用者之指證綜合判斷，已
      達於通常一般人均不致有所懷疑，而得確信施用者之指證
      為真實者，始得為有罪之認定，此為無罪推定原則之必然
      推演。」此經最高法院著有93年度臺上字第6750號判決意
      旨可資參照（另同院90年度臺上字第3115號、94年度臺上
      字第2033號、95年度臺上字第6850號、96年度臺上字第10
      29號、97年度臺上字第3281號判決意旨亦可）。亦即，施
      用毒品者之指證，其真實性有待其他必要之證據加以補強
      ，若施用毒品者之指證，其真實性仍有合理之懷疑存在時
      ，在此項合理之懷疑未澄清前，自不能遽為有罪之判斷，
      茲所謂其他必要之補強證據，即在排除此項合理之懷疑，
      使之達於可得確信之程度，否則即應為被告有利之推定，
      此亦為刑事訴訟法第154條，犯罪事實應依證據認定之證
      據裁判原則，及因保障被告人權，無罪推定原則之所在，
      此項刑事訴訟基本原則，不能因販賣毒品行為之期間短暫
      、方法隱密、對象單純，以致查獲不易、搜證困難等原因
      而放棄，或減低對於犯罪構成要件應予嚴格證明之堅持，
      此項基本原則應為法官證據證明力自由判斷職權行使之限
      制。更何況，若施用毒品者於本案為共犯關係，依刑事訴
      訟法第156條第2項之規定，更應有其他必要之證據以為補
      強。
  ２、證人徐玉麟於偵查中陳稱：「（毒品來源？）是朋友介紹
      ，向綽號『阿坤（琨）』的人買的，買1千元1小包，『阿
      坤（琨）』的聯絡電話0000000000。」、「（『阿坤（琨
      ）』在何處拿給你的？）在松竹路與北屯路附近拿給我的
      ，『阿坤（琨）』的真實姓名年籍資料我的不清楚，他大
      約30歲左右。」等語（見98年度他字第1247號偵查卷第3
      頁）；其另具結證稱：「（何時於何地向『阿琨』買毒品
      ？）97年12月23日前2、3天，在松竹路與北屯路交叉口，
      向他購買約1000元的海洛因，我只有向他買過這1次。這
      次是我朋友打給他的。」、「（提示卷內機車照片）『阿
      琨』騎的是否為照片上的機車？）應該是，型式大概是這
      樣，但是因為是晚上，所以顏色我不確定。」、「（〔提
      示卷內王煜琨查獲時於警局所拍攝之照片〕是否為『阿琨
      』？）應該是。臉型很像，而且我朋友說他手有殘缺，照
      片上之人也是手有殘缺，所以應該是他。」等語（見98年
      度偵字第5734號偵查卷第28、29頁）。又其於原審審理中
      亦具結證稱：其不認識法庭上之被告（王秋雄），該次購
      買毒品是朋友載其去的，就其在地檢署陳述該次毒品來源
      之過程實在，其向「阿琨」買過一次海洛因等語（見原審
      卷第61頁背面）。又證人王煜琨對證人徐玉麟之上開陳述
      表示無意見（見98年度偵字第5734號偵查卷第96頁），再
      參酌證人王煜琨之左手確有斷指，有相片1張附卷可稽（
      見警卷第31頁），是該交付第一級毒品海洛因予證人徐玉
      麟者，確係證人王煜琨無訛。但依證人徐玉麟之上開證言
      ，並無法證明該次販賣除證人王煜琨外，尚有其他共犯參
      與（與證人賴木森之證述情形不同）。至於證人王煜琨雖
      於偵查中證述：「（徐玉麟稱97年12月23日前2、3天在松
      竹路與北屯路口向你買1000元的海洛因，有何意見？）沒
      有意見。有這回事，這也是王秋雄要我送的，我有向徐玉
      麟收1000元，1000元收了之後交給王秋雄。」、「（交給
      徐玉麟的海洛因如何得來？）也是王秋雄給我的，也是在
      松竹路的住處給我的。」、「（0000000000是否你的電話
      ？）是的。」、「（是否用這支電話與賴木森、游紫媚及
      徐玉麟聯絡？）是的。」、「（為何徐玉麟說他是打這支
      電話向「阿焜」買海洛因，而沒有提到王秋雄？）王秋雄
      有時候說他沒有空，他會叫對方直接打給我，王秋雄會把
      我的電話給對方。徐玉麟有打電話給我，向我買海洛因，
      我說好，因為王秋雄要出去辦事情，先把海洛因放我這邊
      ，我接到徐玉麟的電話之後，再送過去給徐玉麟。」云云
      （見98年度偵字第5734號偵查卷第96頁）。然證人王煜琨
      為施用毒品之人，據其供述在卷，是其證言之憑性已較一
      般通常人為低，且其於本案為販賣第一級毒品之共犯，更
      須補強證據以佐證之。而就本案此部分是否尚有其他共犯
      存在，不僅證人徐玉麟無從證明，亦無如有關證人賴木森
      部分，有他名證人之供述或其他聯絡電話、行動工具可為
      補強有共犯存在，更無如通訊監察譯文、通聯紀錄等證據
      可資佐證，且證人徐玉麟係撥打證人王煜琨使用之門號00
      00000000號行動電話聯絡購買海洛因，而非以被告使用之
      門號0000000000號行動電話聯繫，是證人王煜琨之證言真
      實性仍有合理之懷疑存在，依罪疑唯有利於被告原則，自
      不能遽為有罪之判斷。
  ３、證人游紫媚雖於偵查中具結證稱：「（施用之海洛因是向
      何人購買？）1個綽號叫『阿坤（琨）』的人購買。」、
      「（如何跟他聯絡？）我用公共電話打給他，他的電話是
      0000000000。」、「（為何不以自己手機撥給他？）他要
      求我們用公共電話撥。」、「（每次購買金額？）1000至
      2000元。」、「（第1次跟『阿坤（琨）』買是何時？）
      98年1月24日左右。、「（最後1次購買是何時？）98年2
      月24日凌晨，我是在崇德路靠松竹路的7-11超商打公共電
      話。」、「（如何認讖王秋雄？）是『阿坤（琨）』介紹
      的。」等語（見98年度他字第1137號偵查卷第18、19頁）
      ，其後於偵查中亦多次證稱海洛因係向王煜琨所購買，每
      次1000元等語。後其於原審審理中則具結證稱：王煜琨交
      付2次海洛因均未向其收錢等語（見原審卷第70頁、第132
      頁背面）。不論其陳述是向證人王煜琨購買或無償受讓第
      一級毒品海洛因，但均未提及有另一名共犯存在，且其撥
      打之行動電話，是證人王煜琨使用之門號0000000000號行
      動電話，而非被告使用之門號0000000000號行動電話。另
      證人王煜琨雖於偵查中曾證稱：當游紫媚以電話聯繫王秋
      雄欲購買海洛因時，其適在旁而聽見游紫媚表示要先賒帳
      ，而經王秋雄同意云云（見98年度偵字第5734號卷第94頁
      ）。又證人王煜琨於偵查中具結證稱：「（游紫媚說他在
      98年1月24日左右，有向你買1000元的海洛因，有何意見
      ？）不是這樣，是游紫媚打電話給王秋雄要買海洛因，王
      秋雄叫我送過去，送到游紫媚公司附近的路邊，什麼路我
      忘記了。這次錢沒有交給我。」、「（游紫媚說98年2月
      24日凌晨有和你約在松竹路上向你買1000元的海洛因，有
      何意見？）沒有意見。也是王秋雄叫我送過去的，當時我
      沒有向游紫媚收錢，海洛因有交給游紫媚。」、「（為何
      游紫媚說兩次都是拿1000元給你，你拿1000元的海洛因給
      他？）沒有。我有拿海洛因給他，可是我沒有拿錢。」、
      「（這兩次的海洛因是如何來的？）王秋雄給我的。」等
      語（見98年度偵字第5734號偵查卷第94至95頁）；其另具
      結證稱：「（98年1月24日交付海洛因給游紫媚之後，你
      獲得何好處？）也是拿到毒品，這次我沒有向游紫媚收到
      1000元，但是我送完毒品後，就到王秋雄松竹路（按應為
      北屯路）的住處，與他要毒品，他有給我，給我施用1次
      量的海洛因，這次也是在同1個市場的公廁施用，也是以
      注射方式施用。」、「（98年2月24日交付海洛因給游紫
      媚之後，你獲得何好處？）我和王秋雄要錢吃飯、加油，
      還要海洛因，我是打電話給王秋雄，王秋雄說他沒有空，
      透過『野狗』拿給我。『野狗』何時拿給我的我忘記了，
      應該是被查獲當天早上8、9時左右他在上開同1個菜市場
      拿給我的，那個菜市○○○○○路我不知道。這次我交付
      海洛因給游紫媚沒有拿到l000元，因為當時王秋雄與游紫
      媚已經在一起了，查獲當天扣到的1小包海洛因，我還沒
      有用過，扣得之600元也是王秋雄給我的，那是我和他要
      錢，要用來吃飯、加油的。」等語（見98年度偵字第1400
      8號偵查卷第42、43頁）。然而，證人游紫媚與被告熟識
      ，並曾於98年1月下旬間居住在被告所承租之臺中市○○
      區○○路469之5號4樓等情，據被告、證人游紫媚於原審
      審理時分別供述、證述明確（見原審卷第129頁背面、第
      130頁、第132頁背面），足見其二人關係密切，若證人游
      紫媚係向被告購買或受讓海洛因，何需迂迴以公用電話向
      證人王煜琨聯絡，其逕可向被告取得即可，況且檢察官起
      訴之98年1月24日部分，依上述說明，證人游紫媚居住在
      被告臺中市○○區○○路之租住處，其又何需跑到臺中市
      ○○路或松竹路之路邊與證人王煜琨交易，證人王煜琨再
      將1000元帶回至被告在臺中市○○區○○路租住處，則證
      人游紫媚直接在被告讓其居住之臺中市○○區○○路租住
      處購買或受讓即可，無須如此大費週章，是以證人王煜琨
      之上開證述，顯有不合理之處。再者，如前所述，證人王
      煜琨為施用毒品之人，且其於本案為販賣第一級毒品之共
      犯，其之證言更須補強證據以佐證之。而就本案此部分是
      否尚有其他共犯存在，不僅證人游紫媚無從證明，亦無他
      名證人之供述或其他聯絡電話、行動工具可為補強有共犯
      存在，更無如通訊監察譯文、通聯紀錄等證據可資佐證，
      是證人王煜琨之證言真實性仍有合理之懷疑存在，依罪疑
      唯有利於被告原則，自不能遽為有罪之判斷。
  ４、證人王煜琨於偵查中具結證稱：「（97年12月23日前2、3
      日交付海洛因給徐玉麟，該次你獲得何好處？）我送完毒
      品回來後，我將錢交給王秋雄，王秋雄給我可以施用1次
      量的海洛因，確實的公克數我不知道，他給我之後我以注
      射方式施用。王秋雄在他位於松竹路的住處拿給我，是用
      夾鍊袋裝著，他給我之後，我當場就在他的住處施用，針
      筒是我自己去買的。」云云（見98年度偵字第14008號偵
      查卷第42頁）。證人王煜琨又具結證稱：「（97年12月23
      日中午12時，交付海洛因給賴木森後，該次你獲得何好處
      ？）拿到毒品，也是送回來之後，在王秋雄住處樓下的檳
      榔攤我交l000元給王秋雄，玉秋雄給我1次施用量的海洛
      因，這次我沒有在他住處施用，我到附近菜市場的公廁施
      用，也是以注射的方式施用。」等語（見98年度偵字第14
      008號偵查卷第42頁）。另證人王煜琨另於偵查中證稱：
      「（98年1月24日交付海洛因給游紫媚之後，你獲得何好
      處？）也是拿到毒品，這次我沒有向游紫媚收到1000元，
      但是我送完毒品後，就到王秋雄松竹路的住處，與他要毒
      品，他有給我，給我施用1次量的海洛因，這次也是在同1
      個市場的公廁施用，也是以注射方式施用。」、「（98年
      2月24日交付海洛因給游紫媚之後，你獲得何好處？）我
      和王秋雄要錢吃飯、加油，還要海洛因，我是打電話給王
      秋雄，王秋雄說他沒有空，透過「野狗』拿給我。『野狗
      』何時拿給我的我忘記了，應該是被查獲當天早上8、9時
      左右他在上開同1個菜市場拿給我的，那個菜市○○○○○
      路，我不知道。這次我交付海洛因給游紫媚沒有拿到l000
      元，因為當時王秋雄與游紫媚已經在一起了，查獲當天扣
      到的1小包海洛因，我還沒有用過，扣得之600元也是王秋
      雄給我的，那是我和他要錢，要用來吃飯、加油的。」云
      云（見98年度偵字第14008號偵查卷第42、43頁）。依起
      訴意旨，被告透過證人王煜琨交付之方式，以1000元之價
      格販賣海洛因予證人游紫媚（原審依證人王煜琨上開陳述
      及其於原審中之證述，認定係無償轉讓），被告再透過綽
      號「野狗」之男子，交付現金600元及無償提供第一級毒
      品海洛因1包給證人王煜琨。是如依起訴意旨，被告僅取
      得1000元（依原審認定則未獲利），證人王煜琨僅是單純
      送交海洛因，反而取得海洛因1包及現金600元，則被告扣
      除其購毒成本，不僅未獲利反而倒賠，此顯與一般常情事
      理相悖，證人王煜琨之證言顯有瑕疵。再者，如前所述，
      證人王煜琨為施用毒品之人，其之證言須有補強證據以佐
      證之，而證人王煜琨之證言既有上述瑕疵，且就有關其交
      付毒品予證人徐玉麟、賴木森而由被告處無償受讓之海洛
      因部分，亦無任何補強證據可資佐證，是證人王煜琨之證
      言真實性仍有合理之懷疑存在，依罪疑唯有利於被告原則
      ，自不能遽為有罪之判斷。又按毒品危害防制條例第8條
      之轉讓毒品罪，係指無償讓與者而言，若以償債或作為勞
      務之報酬而抵作工資，則屬販賣（最高法院91年度臺上字
      第4356號判決要旨參照），亦即，販賣第一級毒品與轉讓
      第一級毒品行為，在客觀上均係以一方將第一級毒品轉讓
      予他方，為其行為之重要內涵，二者之差異主要在於轉讓
      者主觀上有無營利之意圖，及其轉讓毒品行為是否基於有
      償（即對價）之關係。本案此部分，如依證人王煜琨之證
      述，認定其有自被告處免費取得海洛因施用，然此係其共
      同販賣（原審認定有關證人游紫媚部分係轉讓）第一級毒
      品海洛因之報酬，則該報酬即為證人王煜琨營利所得，應
      為其與被告共同販賣第一級毒品海洛因獲利，非屬證人王
      煜琨無償所得之物，自不能再多論以被告轉讓第一級毒品
      予證人王煜焜之罪。
  ５、依照偵查實務，對於施用毒品之人，均會採取其之尿液送
      驗，並會尿液檢驗報告，本案雖有證人王煜琨之尿液檢驗
      報告在卷，但尚無證人徐玉麟、游紫媚之尿液檢驗報告附
      卷，顯見檢察官並無將證人徐玉麟、游紫媚之尿液檢驗報
      告作為證據，縱有後二人之尿液附卷，然該證人三人之尿
      液檢驗結果僅足以證明其個人有施用之毒品確為海洛因，
      但是否具有推理之關連性作用，足以使人產生該證人施用
      之海洛因係向被告購得之確信，殊有疑義（最高法院89年
      臺上字第3081號判決意旨亦同），若此得作為補強證據，
      則任何施用毒品者皆可任意指認他人為其施用毒品之來源
      ，如此會造成得為補強證據之門檻過低，對於此類案件在
      排除施用毒品者為求減輕其刑而虛偽供述之合理懷疑，使
      之達於可得確信程度之目的，即無法達成。是以上開證人
      三人之尿液檢驗報告，並不足以作為證人三人指認被告有
      販賣第一級毒品海洛因行為之補強證據，併予敘明。
（四）依舉證分配之法則，對於被告之成罪事項，應由檢察官負
      舉證義務，檢察官無法舉證使本院產生無合理懷疑之確信
      心證，縱被告所辯不足採信，亦不得因此反面推論被告之
      罪行成立，致違刑事舉證分配之法則。本案此部分檢察官
      既不能舉證證明被告有如上述之販賣或轉讓第一級毒品海
      洛因之行為，而使本院產生無庸置疑之明確心證，則本案
      此部分依罪疑唯有利於被告原則，自不得對被告為有罪之
      認定。此外，本院在得依或應依職權調查證據之範圍內，
      復查無其他積極明確之證據，足以認定被告有檢察官所指
      之販賣或轉讓第一級毒品罪行，自屬不能證明被告犯罪。
      從而，本案此部分要屬不能證明被告犯罪，原審未能詳察
      ，遽就此部分均予論罪科刑，即有未合，檢察官上訴意旨
      認為有關證人游紫媚部分，被告非為犯轉讓第一級毒品，
      而應為販賣第一級毒品罪云云，核與法律規範及最高法院
      揭示之判決意旨不符，有如前述，其上訴為無理由，至於
      被告此部分上訴否認犯罪，為有理由，應由本院將原判決
      此部分撤銷，並均為被告無罪之諭知。
據上論斷，應依刑事訴訟法第369條第1項前段、第364條、第299
條第1項前段、第301條第1項，毒品危害防制條例第4條第1項（
修正前）、第19條第1項，刑法第11條、第2條第1項、第28條、
第47條第1項、第59條，判決如主文。
本案經檢察官徐松奎到庭執行職務。
中    華    民    國    99    年    7     月    26    日
            刑事第十二庭  審判長法  官  康  應  龍
                                法  官  黃  家  慧
                                法  官  楊  真  明
以上正本證明與原本無異。
如不服本判決應於收受送達後10日內向本院提出上訴書狀，其未
敘述上訴理由者，並得於提起上訴後10日內向本院補提理由書狀
（均須按他造當事人之人數附繕本）「切勿逕送上級法院」。
                                書記官  李  淑  芬
中    華    民    國    99    年    7     月    26    日
附錄本判決論罪科刑法條
（修正前）毒品危害防制條例第四條第一項：
  製造、運輸、販賣第一級毒品者，處死刑或無期徒刑；處無期
  徒刑者，得併科新臺幣一千萬元以下罰金。

司法院資訊處製作；財團法人民間司法改革基金會備份。
